【裁判字號】    97,交簡上,23
【裁判日期】    980106
【裁判案由】    過失傷害
【裁判全文】
臺灣嘉義地方法院刑事判決            97年度交簡上字第23號
上  訴  人
即  被  告  甲○○
選任辯護人  嚴庚辰律師
            林琦勝律師
上列上訴人即被告因過失傷害案件，不服本院嘉義簡易庭於民國
96年12月31日所為96年度嘉交簡字第990號第一審簡易判決（聲
請簡易判決處刑案號：96年度偵字第5145號），提起上訴，本院
管轄之第二審合議庭判決如下：
    主  文
原判決撤銷。
甲○○因過失傷害人，處拘役肆拾日，如易科罰金，以新臺幣壹
仟元折算壹日。減為拘役貳拾日，如易科罰金，以新臺幣壹仟元
折算壹日。
    犯 罪 事 實
一、緣於民國96年4月14日某時，車號0309—NL之自小客車之駕
    駛人盧永輝及車號9L—3111自小客車之駕駛人（均未據起訴
    ）均應注意交岔路口10公尺內為禁止臨時停車處所，不得任
    意停車，且依當時客觀情形，亦無不能注意之特別情事，竟
    均疏未注意及此，而將車輛停放在嘉義市○○街與朝陽街交
    岔路口10公尺內處，影響往來車輛行車視距。嗣甲○○於當
    日晚間10時30分許，騎乘車牌號碼G83-865號重型機車沿朝
    陽街由西往東方向行駛，行經上開無號誌交岔路口時，原應
    注意行經無號誌交岔路口，應減速慢行，並注意車前狀況，
    作隨時停車之準備，而依當時夜間有照明、柏油路面無缺陷
    、無障礙物等情形，並無不能注意之情事，竟疏未注意而貿
    然前行，適有乙○○騎乘車牌號碼KWE-55 2重型機車沿嘉義
    市○○街由北往南方向行駛，疏未注意行經劃有「停」標字
    之無號誌交岔路口時，應停車再開，及支線道車應暫停讓幹
    線道車先行，而貿然駛至上開無號誌交岔路口，甲○○與乙
    ○○之機車遂發生碰撞，致乙○○受有頭部外傷腦震盪、眩
    暈、右側顳關節挫傷（原審誤載為右側業顳關節挫傷）、右
    側髖骨線性骨折、右眉撕裂傷5公分之傷害，甲○○亦因而
    受有前額及左前臂擦傷之傷害。嗣經警據報前往乙○○、甲
    ○○2人就醫之醫院處理時，甲○○當場承認為肇事人而自
    首，並表示願接受裁判。
二、案經乙○○訴由嘉義市警察局第二分局報告臺灣嘉義地方法
    院檢察署檢察官聲請簡易判決處刑。
    理  由
壹、程序事項
一、按被告以外之人於審判外之陳述，雖不符前4條（即刑事訴
    訟法第159條之1至之4）之規定，而經當事人於審判程序同
    意作為證據，法院審酌該言詞陳述或書面陳述作成時之情況
    ，認為適當者，亦得為證據。當事人、代理人或辯護人於法
    院調查證據時，知有第159條第1項不得為證據之情形，而未
    於言詞辯論終結前聲明異議者，視為有前項之同意，此觀刑
    事訴訟法第159條之5規定甚明。本件公訴檢察官、被告及其
    辯護人於本院審理時對於本判決下列所引用之具傳聞性質之
    證據資料證據能力，均表示無意見，且迄於言詞辯論終結前
    亦未聲明異議。本院審酌前揭證人之陳述及證據資料作成時
    之情況，核無違法取證或其他瑕疵，認為以之作為證據為適
    當，自得作為證據。
貳、實體事項
一、上開犯罪事實業據被告甲○○於警詢、偵查、原審調查及本
    院審理時坦承不諱，核與告訴人乙○○於警詢、偵查及原審
    調查時指訴之情節相符，並有嘉義市○○○道路交通事故現
    場圖、道路交通事故調查報告表（一）（二）、車損及現場
    照片13張在卷可稽，而告訴人乙○○受有如犯罪事實欄所載
    之傷勢，亦有卷附財團法人天主教聖馬爾定醫院診斷證明書
    可按。而車號0309—NL之自小客車之駕駛人盧永輝及車號9L
    —3111自小客車之駕駛人，於車禍發生前將車輛停放在嘉義
    市○○街與朝陽街交岔路口處, 並影響被告及告訴人駕車行
    經該路口之視距之事實，業據被告及告訴人供明在卷，且核
    與案發後隨即到現場處理之警員丙○○於本院審理時之證詞
    相符，上開事實應可認定，雖盧永輝於偵查中辯稱伊係於本
    件車禍發生後才停在路口的云云，然經對照同次偵訊期日盧
    永輝之陳述，其起初經檢察官詢問為何違規停車導致本件車
    禍等情時，並未否認車禍發生時違規停車之事實，僅辯稱根
    本未撞到告訴人，應是告訴人要自己注意等語，後又辯稱伊
    不知道告訴人發生車禍，伊也是暫停車，與朋友講話，伊立
    刻就走了，伊只是違規停車等語，最後才否認其於車禍時有
    違規停車情事，按盧永輝若真如其所辯於車禍後警方到場處
    理前才將車停放於路口處，則必會目賭車禍現場，焉有不知
    道告訴人發生車禍情事，是其所辯顯然不實，不足採信。
二、按汽車行駛，駕駛人應注意車前狀況，並隨時採取必要之安
    全措施；又無速限標誌或標線者，汽車行經無號誌之交岔路
    口，應減速慢行，作隨時停車之準備，並應依減速慢行之標
    誌、標線或號誌指示行駛，道路交通安全規則第94條第3項
    、第93條第1項第2、3款分別定有明文，被告駕車自應注意
    遵守上開規定，且依當時夜間有照明、柏油路面無缺陷、無
    障礙物等情形，有前揭道路交通事故調查報告表可憑，並無
    不能注意之情事，被告竟疏未注意貿然駛過前開交岔路口，
    以致肇事，致告訴人乙○○受有傷害，被告顯有過失，且被
    告之過失行為與告訴人之受傷間具有相當因果關係。
三、復按汽車停車時，禁止臨時停車處所不得停車；交岔路口10
    公尺內不得臨時停車；道路交通安全規則第112條第1項第1
    款、第111條第1項第2款分別定有明文；又按駕駛人駕駛汽
    車，應遵守道路交通標誌、標線、號誌之指示；行經劃有「
    停」標字之路口，必須停車再開；行至號誌而無交通指揮人
    員指揮之交岔路口，支線道車應暫停讓幹線道車先行，道路
    交通安全規則第90條、道路交通標誌標線號誌設置規則第
    177條、第102條第1項第2款分別定有明文。本件車號0309—
    NL之自小客車之駕駛人盧永輝及車號9L—3111自小客車之駕
    駛人，本均應注意上揭有關停車之規定，且亦非不能注意，
    竟違反之，逕自停放車輛於前開交岔路口，影響該交岔路口
    往來車輛之行車視距，此有卷附道路交通事故現場圖及現場
    照片可按，而告訴人騎乘機車至上開交岔路口，亦應注意前
    開規定而停車再開，禮讓幹線道車先行，依當時情形亦無不
    能注意之情事，而貿然駛至，3人均同有過失。本件經送臺
    灣省嘉雲區車輛行車事故鑑定委員會鑑定結果亦同此認定，
    並認告訴人為肇事主因，餘為肇事次因。又本件經送臺灣省
    車輛行車事故覆議鑑定委員會覆議結果，亦再確認告訴人及
    被告對本件車禍均同有過失，且告訴人為肇事主因，被告為
    肇事次因，此有臺灣省嘉雲區行車事故鑑定委員會96年8月
    24日嘉雲鑑960472字第0965802858號函附之鑑定意見書及臺
    灣省車輛行車事故覆議鑑定委員會96年10月2日府覆議字第
    0966203120號函附之覆議意見書在卷可參。雖前開覆議結果
    ，認車號0309—NL之自小客車之駕駛人盧永輝及車號9L—
    3111自小客車之駕駛人雖有違規定然非車禍之原因之一，然
    揆諸其理由為：被告及告訴人遇路口有違規停車擋住視線，
    更應注意防範來往車輛。惟本院認車號0309—NL之自小客車
    之駕駛人盧永輝及車號9L—3111自小客車之駕駛人對本件車
    禍之發生與有過失，已如前述，前開覆議意見書以渠等過失
    行為而課以被告及告訴人等用路人更高之注意義務，進而解
    免渠等責任，容有未洽。
四、核被告甲○○所為，係犯刑法第284條第1項過失傷害罪。又
    被告甲○○於肇事後，在未經有偵查權之機關或公務員發覺
    為犯嫌前，主動向到場處理之警員坦承其為肇事者及肇事經
    過，有嘉義市○○○道路交通事故肇事人自首情形記錄表可
    憑，與自首之要件相符，應依法減輕其刑。原審予以論罪科
    刑，固非無見，惟查車號0309—NL之自小客車之駕駛人盧永
    輝及車號9L—3111自小客車之駕駛人對本件車禍之發生與有
    過失，原審疏未審酌，容有未洽，又被告甲○○於肇事後，
    即被送往醫院急救，警員係至其就醫之醫院處理，經甲○○
    當場承認為肇事人而自首，並表示願接受裁判，此觀卷附嘉
    義市○○○道路交通事故肇事人自首情形紀錄表上所載自首
    情形係「報案人或勤指中心轉來資料未報明肇事人姓名，處
    理人員前往傷者就醫之醫院處理時，肇事人在場，並當場承
    認為肇事人」及卷附嘉義市警察局交通隊交通事故談話紀錄
    表上所記載案發後被告之談話地點為醫院即明。原審誤為甲
    ○○係在車禍現場向到場處理之警員自首，亦有未洽。被告
    上訴意旨指摘原判決未斟酌車號0309—NL之自小客車之駕駛
    人盧永輝及車號9L—3111自小客車之駕駛人對本件車禍之發
    生與有過失之事實，而量刑過重，為有理由，且原審認定被
    告自首部分事實亦屬可議，應由本院撤銷原判決並自為判決
    ，爰審酌被告大學肄業之智識程度，尚無前科素行，被告為
    肇事次因，告訴人為肇事主因，告訴人所受之傷勢不輕，及
    被告肇事後迄未與告訴人達成和解等一切情狀，量處如主文
    所示之刑，並諭知易科罰金之折算標準。。
五、按犯罪在中華民國96年4月24日以前者，除本條例另有規定
    外，依下列規定減刑：一、死刑減為無期徒刑。二、無期徒
    刑減為有期徒刑20年。三、有期徒刑、拘役或罰金，減其刑
    或金額2分之1。中華民國96年罪犯減刑條例第2條第1項定有
    明文。本件被告上揭犯行係在96年4月24日以前所為，復無
    不得減刑之例外情形，合於減刑條件，爰併諭知減得之刑及
    易科罰金之折算標準。
據上論斷，應依刑事訴訟法第455條之1第1項、第3項、第369條
第1項前段，刑法第284條第1項前段、第41條第1項前段、第62條
前段，刑法施行法第1條之1第1項、第2項前段，中華民國96年罪
犯減刑條例第2條第1項第3款、第7條、第9條，判決如主文。
本案經檢察官陳則銘到庭執行職務。
中    華    民    國     98    年    1    月     6    日
                  交通法庭審判長法  官  陳仁智
                                法  官  陳蒨儀
                                法  官  劉瓊雯
上列正本證明與原本無異。
本件不得上訴。
中    華    民    國     98    年    1    月     6    日
                                書記官  劉美娟
本件不得上訴。
附錄論罪科刑法條：
中華民國刑法第284條第1項
因過失傷害人者，處 6 月以下有期徒刑、拘役或 5 百元以下罰
金，致重傷者，處1年以下有期徒刑、拘役或5百元以下罰金。


司法院資訊處製作；財團法人民間司法改革基金會備份。
